臺灣嘉義地方法院交通事件裁定　　　　　94年度交聲字第47號
移
異　議　人　甲○○　男　30歲.
右列異議人因違反道路交通管理處罰條例案件，對於交通部公路
總局嘉義區監理所嘉義市監理站於94年1月21日所為之處分聲明
異議（原處分案號：嘉監義字第裁76-L00000000號），本院裁定
如左：
    主  文
異議駁回。
    理  由
一、原處分意旨略以：異議人即受處分人甲○○（下稱異議人）
    於民國（下同）詎異議人於車禍發生後，竟未下車為必要之
    救助，反駕車逃逸，嗣警方循線查獲，並於93年12月19日，
    以嘉市警交字第L00000000號違規通知單舉發異議人有「汽
    車駕駛人駕駛汽車致林振彥受傷」之違規，而原處分機關即
    交通部公路總局嘉義區監理所嘉義市監理站（下稱原處分機
    關）亦於94年1月21日，依道路交通管理處罰條例第62條第1
    項，以嘉監義字第裁76-L00000000號裁決書，對異議人為「
    吊銷駕駛執照，終生禁考」之處分等語。
二、本件異議意旨則以：異議人雖於93年12月19日上午6時5分許
    ，駕駛車牌號碼2U-4352號自用小客車，在嘉義市○○路、
    博東路口，與林振彥發生車禍，但確實不知有擦撞林振彥所
    駕駛之機車，更不知林振彥因此受傷，因車禍乃發生於清晨
    六時許，當時天未亮、視線不良，異議人於駕車前亦有飲酒
    ，意識稍有欠缺，顯有根本不知有發生車禍之可能，參以車
    損狀況係右保險桿凹陷及後照鏡破裂，情狀甚為輕微，而被
    害人林振彥雖受有頭部及手腳等處挫傷，僅為輕傷，足徵車
    禍僅係擦撞，異議人並未察覺上情，應屬可信，且異議人於
    車禍後已與被害人達成和解，足認異議人並非推諉卸責之徒
    ，退萬步言，縱認異議人有肇事逃逸之犯行，而道路交通管
    理處罰條例第62條第1項之規定，雖為遏止肇事逃逸所設，
    然該條並未區分受傷之輕重即處以相同之刑度，反觀本件被
    害人受傷輕微，異議人亦已與被害人達成和解，倘仍處以終
    身禁考之處分，顯有違比例原則云云。
三、(1)按汽車駕駛人，駕駛汽車肇事致人受傷或死亡，應即採取
    救護或其他必要措施，並向警察機關報告，不得駛離；違者
    吊扣其駕照3個月至6個月；逃逸者吊銷駕駛執照，道路交通
    管理處罰條例第62條第1項定有明文。再按汽車駕駛人，曾
    依第62條第1項之規定吊銷駕駛執照者，終身不得考領駕駛
    執照；同條例第67條第1項亦有明文。(2)另按舉發汽車違反
    道路交通管理事件，有汽車肇事致人傷亡之情形者，移送行
    為地處罰機關處理，違反道路交通管理事件統一裁罰基準及
    處理細則第26條第1款亦有規定。
四、經查：
    （一）本件異議人駕車肇事致林振彥受傷各情，已據異議人
          自承在卷（見本院卷第3頁），且經證人林振彥於警
          詢時證述明確（見本院卷第21頁），且有事故調查報
          告表、現場圖、現場照片10幀附於本院卷第24至32頁
          可資參佐，而林振彥因車禍而受有頭部擦挫傷、左臉
          頰挫傷等傷害，有財團法人嘉義基督教醫院出具之診
          斷證明書1紙附於本院卷第53頁可資為憑，而異議人
          肇事後未下車救護逕行駛離一情，並據證人林振彥於
          警詢時證稱：「該車輛撞上我後，即刻往博愛路橋由
          東往西方向逃逸...」（見本院卷第21頁）。
    （二）異議人於偵查中自承稱：「我稍微知道有發生擦撞」
          ，參以異議人駕駛之車輛右後視鏡斷裂、右邊板金凹
          陷，衡情於擦撞之同時，應產生不小之聲響，異議人
          於駕駛車輛前雖有飲酒，惟經警測試其呼氣之酒精濃
          度為每公升0.44毫克，異議人辯稱因此而不知，顯無
          足採，再者，證人林振彥於警詢時證稱於聽到一陣煞
          車聲後，被乙輛自小客車從左側撞擊（見本院卷第22
          頁），對照現場圖確有長約10.6公尺之煞車痕（見本
          院卷第24頁），行徑方向與異議人自述之方向一致，
          足認異議人於撞擊被害人林振彥前曾進行煞車之動作
          ，更足以印證異議人於撞擊之前即已察覺事故可能發
          生故進行煞車之動作，惟因煞車不及，仍撞擊被害人
          而肇事，異議人辯稱毫不知情，純係卸責之詞，不足
          採信。
五、至於異議人事後與被害人林振彥達成調解，故而終身不得考
    照之處分實屬過重一節，雖司法院大法官會議已釋字第五三
    一號責令有關機關應就相關規定一併儘速檢討，而有立法妥
    適與否之問題，然於法律修正之前，並非本院所得審究。綜
    上所述，交通部公路總局嘉義區監理所依異議人駕駛汽車肇
    事致人受傷而逃逸之違規事實，援引道路交通管理處罰條例
    第62條第1項及第67條第1項規定，裁決處異議人吊銷駕駛執
    照，終身不得考領之行政罰，核無不當或違法，本件異議為
    無理由，應予駁回。
據上論斷，應依道路交通管理處罰條例第87條第2項、道路交通
案件處理辦法第19條，裁定如主文。
中　　華　　民　　國　　94　　年　　3 　　月　　31　　日
                  交通法庭法　官　康  存  真
上為正本，係照原本作成，證明與原本無異。
如不服本裁定，應於送達後10日內，向本院提出抗告狀。
中　　華　　民　　國　　94　　年　　3 　　月　　31　　日
                          書記官　鄭  翔  元
